【裁判字號】    89,上訴,2118
【裁判日期】    891219
【裁判案由】    懲治盜匪條例
【裁判全文】
臺灣高等法院臺中分院刑事判決          民國八十九年度上訴字第二一一八號
    上  訴  人  臺灣臺中地方法院檢察署檢察官
    被      告  乙○○
    指定辯護人  本院公設辯護人  甲○○
右上訴人因被告懲治盜匪條例案件，不服台灣台中地方法院中華民國八十九年十月六
日第一審判決（民國八十九年度訴字第一一三六號，起訴案號：台灣台中地方法院檢
察署民國八十九年度偵字第六一六六號），提起上訴，本院判決如左：
    主    文
原判決撤銷。
乙○○意圖為自己不法所有，以脅迫至使不能抗拒，而取他人之物，處有期徒刑肆年
。
    事    實
一、乙○○於民國（下同）八十八年十月十七日經警查獲於同年十月十一日因曾犯騎
    乘機車搶奪一罪，並經原審法院判處有期徒刑十月，緩刑三年，然於該搶奪案偵
    查期間，詎仍不知悔改，又因無業賦閒在家，四處遊蕩玩樂，欠缺經濟來源而萌
    生意圖為自己不法所有之犯意，於八十八年十二月十日晚上九時許，攜帶所有購
    自書局之不具殺傷力之玩具九０型式手槍一把，並騎乘未懸掛車牌之其父所有車
    牌號碼ＪＹＯ－九二九號機車，四處尋找作案目標，途經台中市○○區○○路二
    ００號前，發現丙○○獨自一人騎乘機車，且將皮包放置在機車腳踏板處，乙○
    ○趁四下無人之際，強行超車攔阻，迫使丙○○停車，隨即拉開夾克拉鍊，拿出
    預藏之玩具手槍對著丙○○比劃之脅迫方式，致丙○○不能抗拒後，強將丙○○
    置放機車腳踏板處之皮包，連同內有現金新台幣（下同）七千元、遠東商業銀行
    信用卡、身份證、汽車駕照各一張、皮夾一個、摩托羅拉牌Ｖ３６８８型銀色行
    動電話一具等物一併取走，得手後，騎乘機車逃逸；劫取之行動電話一具以新台
    幣一萬二千元之代價販售不知情之廖才權，所得款項連同現金，均已花費殆盡，
    其餘得手之物品連同玩具手槍均已丟棄，嗣經警依行動電話之晶片使用紀錄始循
    線查獲，並扣得經變賣之行動電話一具（已發還被害人）。
二、案經臺中市警察局第四分局報請臺灣臺中地方法院檢察署檢察官偵查起訴。
    理    由
一、訊據被告對於右揭事實坦承不諱，核與被害人丙○○及證人廖才權、陳鴻興、張
    仁德所指訴暨證述之情節相符，並有贓物領回保管書一紙及照片六幀在卷足資佐
    證。又被害人丙○○於偵查中雖稱其被搶皮包內有七、八千元，然被告自始即供
    稱僅搶得現款七千元，自以被告所供之搶得金額為可採。事證明確，被告之犯行
    洵堪認定，應予依法論科。
二、核被告所為，係犯懲治盜匪條例第五條第一項第一款之強盜罪。原審予以論科，
    固非無見，惟原判決認定被告搶劫現金八千元已有未洽，且懲治盜匪條例迄仍為
    實務上所認定有效之法律，原審變更起訴法條改依刑法第三百二十八條第一項之
    強盜罪論科，亦有未當。檢察官上訴意旨，據此指摘原判決不當，為有理由，應
    由本院將原判決撤銷改判。查被告年輕識淺，劫取之財物僅七千元及行動電話一
    具，所得不多，又係持用不具殺傷力之玩具手槍作案，行搶手段亦無傷及人身，
    其因一時貪婪致罹重典，衡情足堪憫恕，本院認為科以最低度刑仍嫌過重，依刑
    法第五十九條酌減其刑。爰審酌被告犯罪之動機、目的、方法、所生危害及其犯
    罪後之態度，量處如主文第二項所示之刑。另被告搶得之行動電話一具已發還被
    害人，現款已花費殆盡，其餘信用卡、身分證、皮夾、汽車駕照等均已丟棄無存
    ，均據被告陳明，故不另為發還被害人之諭知，又作案所用之玩具手槍，未據扣
    案，實不能證明該玩具手槍之材質，客觀上是否足以對人生命、身體構成威脅及
    是否具危險性，自難以兇器論，且該玩具手槍，業經被告丟棄，已為被告陳明在
    案，為免日後執行上困難，自無庸併予宣告沒收，附此明。
三、據上論斷，應依刑事訴訟法第三百六十九條第一項前段、第三百六十四條、第二
    百九十九條第一項前段，懲治盜匪條例第五條第一項第一款、第八條、刑法第五
    十九條，判決如主文。
本案經檢察官丁○○到庭執行職務。
中      華      民      國    八十九     年      十二     月     十九   日
                                  臺灣高等法院臺中分院刑事第六庭
                                        審判長法  官  李  文  雄
                                              法  官  陳  嘉  雄
                                              法  官  龔  永  昆
右正本證明與原本無異。
如不服本判決應於收受送達後十日內向本院提出上訴書狀，其未述上訴之理由者並
得於提起上訴後十日內向本院補提理由書（均須按他造當事人之人數附繕本）。
                                              書記官  黃  薰  慧
中      華      民      國    八十九     年      十二     月     二十   日
                                                                        Ｉ


司法院資訊處製作；財團法人民間司法改革基金會備份。
